【裁判字號】    97,台再,41
【裁判日期】    970814
【裁判案由】    返還價金再審
【裁判全文】
最高法院民事裁定                九十七年度台再字第四一號
再 審原 告  甲○○
訴訟代理人  黃碧芬律師
再 審被 告  乙○○
上列當事人間請求返還價金再審事件，再審原告對於中華民國九
十七年四月二十九日本院判決（九十七年度台再字第二二號），
提起再審之訴，本院裁定如下：
    主  文
再審之訴駁回。
再審訴訟費用由再審原告負擔。
    理  由
按再審之訴，法院認無再審理由，判決駁回後，不得以同一事由
，對於原確定判決或駁回再審之訴之確定判決，更行提起再審之
訴，此觀民事訴訟法第四百九十八條之一之規定自明。再審原告
前對本院九十六年度台上字第二五三八號確定判決提起再審之訴
，係以：系爭買賣契約第二條關於雙方履約程序中所應負擔之各
項義務，均為未定期限之義務，依民法第二百二十九條第二項、
第二百五十四條規定及最高法院三十一年上字第二八四０號判例
意旨所示，對於未定期限之債務，債權人已履行應盡義務而得請
求債務人給付時，債權人需先催告通知債務人定期履行，使期限
確定，若債務人逾期未履行者，方屬遲延給付；若債務人負遲延
責任，債權人尚須催告債務人履行，倘債務人仍不履行者，債權
人方得對債務人為解約之意思表示。查伊就系爭買賣契約並未有
遲延給付之情事，再審被告於民國九十五年六月十二日（原駁回
再審之訴之確定判決理由誤載為十六日）寄發存證信函，其真意
並非限期催告伊履約，即便是催告限期履行，該函亦僅發生履行
期限確定之效果。倘伊逾期未支付完稅款，方使再審被告得主張
解除契約。又系爭買賣契約第十條第一款為遲延給付之法定解除
權、第二款前段及第三款前段為約定遲延給付之違約金罰則，惟
原確定判決卻誤認上開契約條款之解除權約定，因認系爭買賣契
約第十條之解除權約定為只要一方遲延，他方即可解除契約。則
原確定判決認再審被告寄發之系爭存證信函已使伊發生遲延效果
，並使再審被告取得契約解除權，進而認再審被告以答辯狀解除
契約為有效，與民法第二百二十九條第二項、第二百三十條、第
二百五十四條、第二百六十四條規定及最高法判例相違背，顯有
民事訴訟法第四百九十六條第一項第一款之適用法規顯有錯誤之
再審事由等語，為其再審理由，經本院認無再審理由，以九十七
年度台再字第二二號判決駁回後，茲仍以同一事由，對於該駁回
再審之訴之確定判決，更行提起再審之訴，自非合法。
據上論結，本件再審之訴為不合法。依民事訴訟法第五百零二條
第一項、第九十五條、第七十八條，裁定如主文。
中    華    民    國  九十七  年    八    月   十四   日
                      最高法院民事第六庭
                          審判長法官  朱  建  男
                                法官  顏  南  全
                                法官  林  大  洋
                                法官  鄭  傑  夫
                                法官  蘇  清  恭
      本件正本證明與原本無異
                                      書  記  官
中    華    民    國  九十七  年    八    月  二十六  日
                                                      Ｅ


司法院資訊處製作；財團法人民間司法改革基金會備份。
